【裁判字號】    90,判,1192
【裁判日期】    900711
【裁判案由】    營業稅
【裁判全文】
最  高  行  政  法  院  判  決                    九十年度判字第一一九二號
    原      告  甲○○○○○○.
    被      告  臺中市稅捐稽徵處
    代  表  人  陳守信
右當事人間因營業稅事件，原告不服財政部中華民國八十八年十一月二十三日台財訴
第000000000號再訴願決定，提起行政訴訟，本院判決如左：
    主  文
原告之訴駁回。
訴訟費用由原告負擔。
    事  實
緣原告於民國八十三年度向寶路友國際股份有限公司進貨金額計新台幣（以下同）三
、四五五、二二六元（含稅），未依法取得進貨憑證；又銷貨金額一、二九○、九三
○元（含稅），未依法開立統一發票，致短漏報銷售額，案經財政部賦稅署八十六年
四月十八日查獲，並取具說明書在案。移經被告審理違章成立，乃依現行營業稅法第
五十一條第三款規定，以被告已於裁罰處分核定前補報補繳稅款及以書面承認違章事
實者，酌處所漏稅額六一、四七三元三倍之罰鍰計一八四、四○○元（計至百元止）
；未給與他人憑證部分擇一從重並未處罰；另未取得進貨憑證部分，則依稅捐稽徵法
第四十四條規定按查明認定總額三、二九○、六九一元，處以百分之五罰鍰計一六四
、五三五元，合計三四八、九三五元。原告不服，申請復查，未准變更，提起訴願、
再訴願，遞遭決定駁回，遂就違反營業稅法科處罰鍰部分提起行政訴訟。茲摘兩造
訴辯意旨於次：
原告起訴意旨略謂：被告係依修正前行為時營業稅法第五十一條第三款「處五倍至二
十倍罰鍰」之最低倍數五倍處罰，唯因提起行政救濟，本案尚未確定，嗣於八十四年
八月二日修正公布同條款規定：「．．．按所漏稅額處一倍至十倍罰鍰」。被告對所
轄相同違章情節之案件，既一概准予變更處罰倍數為一倍，原告本案在行政救濟中屬
尚未確定案件，被告自應比照變更處分，准予將原處分三倍改為一倍之罰鍰，始為公
允。請判決撤銷原處分及一再訴願決定等語。
被告答辯意旨略謂：本案調查基準日為八十六年四月十八日，已在八十四年八月二日
修正公布營業稅法第五十一條之後，被告八十六年十一月二十七日中市稅法字第二三
二七五號處分書亦依修正後營業稅法第五十一條裁處，並無稅捐稽徵法第四十八條之
三前後法擇利處分之適用。被告經審酌獲案情節，並考量原告於裁罰處分核定前已補
報補繳稅款及以書面承認違章之事實，從輕處以三倍之罰鍰，核無不當。請判決駁回
原告之訴等語。
    理  由
按「納稅義務人違反本法或稅法之規定，適用裁處時之法律。但裁處前之法律有利於
納稅義務人者，適用最有利於納稅義務人之法律。」為八十五年七月三十日增訂公布
之稅捐稽徵法第四十八條之三所明定。次按「納稅義務人，有左列情形之一者，除追
繳稅款外，按所漏稅額處五倍至二十倍罰鍰並得停止其營業：一、．．．三、短報或
漏報銷售額者。」及「納稅義務人，有左列情形之一者，除追繳稅款外，按所漏稅額
處一倍至十倍罰鍰，並得停止其營業：一、．．．三、短報或漏報銷售額者。」分別
為行為時營業稅法第五十一條第三款及八十四年八月二日修正公布之營業稅法第五十
一條第三款所規定。又「八十五年七月三十日修正公布之稅捐稽徵法第四十八條之三
規定『納稅義務人違反本法或稅法之規定適用裁處時之法律。但裁處前之法律有利於
納稅義務人者，適用最有利於納稅義務人之法律』，上開法條所稱之『裁處』，依修
正理由說明，包括訴願、再訴願及行政訴訟之決定或判決。準此，稅捐稽徵法第四十
八條之三修正公布生效時仍在復查、訴願、再訴願及行政訴訟中，尚未裁罰確定之案
件均有該條之適用。」復為財政部八十五年八月二日台財稅第八五一九一二四八七號
函釋在案。查本件原告於八十三年度向寶路友國際股份有限公司進貨三、四五五、二
二六元（含稅），未依法取得進貨憑證；又銷貨時未依法開立統一發票，致短漏報銷
售額一、二九○、九三○元（含稅），逃漏營業稅六一、四七三元，案經被告依據財
政部賦稅署移送資料查獲，並取具說明書在案。被告以原告嗣後已於裁罰處分核定前
補報補繳稅款及以書面承認違章事實，乃酌處所漏稅額三倍之罰鍰計一八四、四○○
元。原告不服，申請復查未獲變更，循序起訴主張：修正前營業稅法第五十一條第三
項所規定「處五倍至二十倍罰鍰」，被告依最低倍數五倍處罰。本案尚未確定，嗣同
條款修正為：「按所漏稅額處一倍至十倍罰鍰」，被告所轄情節相同案件一概准予變
更處罰為一倍，本案自應比照變更將原處分三倍改為一倍之罰鍰云云。惟查本案經財
政部賦稅署於八十六年四月十八日查獲，其已在八十四年八月二日營業稅法第五十一
條修正公布之後，被告八十六年十一月二十七日中市稅法字第二三二七五號處分書係
依修正後營業稅法第五十一條裁處，並無稅捐稽徵法第四十八條之三前後法擇利處分
之適用。本件被告既經審酌獲案情節，並考量原告於裁罰處分核定前已補報補繳稅款
及以書面承認違章之事實，從輕處以三倍之罰鍰，核無不當。至其他案件各種情節不
無差異，自不得援引為本件而請求為相同之處罰。從而原告所訴，尚無可取。本件原
處分揆諸首揭說明，洵無違誤。一再訴願決定遞予維持，俱無不合。原告起訴意旨，
並無理由，應予駁回。
據上論結，本件原告之訴為無理由，依行政訴訟法施行法第二條、行政訴訟法第九十
八條第三項前段，判決如主文。
中    華    民    國     九十        年      七      月      十一       日
                    最 高 行 政 法 院  第 五 庭
                                審 判 長 法  官      廖  政  雄
                                         法  官      趙  永  康
                                         法  官      林  清  祥
                                         法  官      鍾  耀  光
                                         法  官      姜  仁  脩
右  正  本  證  明  與  原  本  無  異
                                         法院書記官  張  雅  琴
中    華    民    國     九十        年      七      月      十一       日


司法院資訊處製作；財團法人民間司法改革基金會備份。
